【裁判字號】    97,聲再,127
【裁判日期】    970807
【裁判案由】    妨害名譽
【裁判全文】
臺灣高等法院刑事裁定                 97年度聲再字第127號
聲  請  人
即受判決人  甲○○
上列聲請人因妨害名譽案件，對於本院95年度上易字第2152號，
中華民國97年3月25日確定判決（第一審案號：臺灣板橋地方法
院93年度易字第1076號），聲請再審，本院裁定如下：
     主  文
再審之聲請駁回。
     理  由
一、本件聲請意旨略以：聲請人即受判決人甲○○因被訴誹謗案
    件，經本院於民國97年3月25日以95年度上易字第2152號判
    處有期徒刑4月，減為有期徒刑2月，如易科罰金以銀元300
    元（即新臺幣900元）折算1日確定在案，惟原判決有如下所
    列足以影響判決之重要證據漏未審酌：
（一）前審判決理由載：「蘆洲南港子地區市地重劃案，已於70
      年間辦理徵收」等語，惟臺北縣政府業於96年8月27日，
      以北府地區字第0000000000號函覆貴院，明確指出蘆洲南
      港子重劃區之土地從未辦理徵收等事宜，前審無視於此項
      證據，仍稱70年間已為徵收上開土地，顯然不當。
（二）前審認定聲請人虛構慶峰建設有限公司詐貸之事實，惟依
      經濟部96年1月29日經授商字第09601021100號函，已說明
      經濟部資料庫無慶峰建設股份有限公司申請登記資料可查
      ；經濟部中部辦公室亦於96年1月31日，以中三字第09630
      823940號函復貴院，說明慶峰建設有限公司（非股份有限
      公司）已於86年6月4日由臺灣省政府建設廳核准解散登記
      在案，可知慶峰建設股份有限公司並不存在，足證聲請人
      於報紙上廣告登載慶峰建設股份有限公司為空頭公司，公
      然偽發廣告，而稱欲與各拆遷戶訂約委建、合建、土地買
      賣或投資開發等事宜，顯有弊端乙節，是為實在。前審仍
      認上述公司存在且其行為合法，並依此為不利聲請人之判
      決，顯有不當。
（三）前審判決理由載：依臺北縣政府82年12月13日（82）北府
      工都字第443621號函、83年8月15日（83）北府工都字第2
      72281號函、85年4月1日（85）北府地5字第116101號公告
      及臺灣省政府85年3月19日（85）府地6字第14750號函說
      明，本件蘆洲南港子地區都市重劃案之實施時程，係於70
      年間辦理土地徵收，該南港子都市計畫主要計畫於82年12
      月15日公布實施，同年8月17日公布施行該都市計畫之細
      部計劃，並於85年3月19日將南港子市地重劃計畫公告施
      行。惟依臺灣板橋地方法院檢察署87年度偵字第15727號
      卷內所附：(1)臺北縣政府地政局86年9月27日、同年10月2
      9日之簽呈及新聞稿，說明本件蘆洲南港子地區都市重劃
      案，係於83年8月17日依83北府工都字第272281號發布之
      細部計劃進行，且因重劃作業進行中，該專案小組尚未受
      理拆遷戶之審理。(2)法務部調查局臺北縣調查站86年2月1
      1日86板肅字第860178號函，說明本案市地重劃，究採公
      辦或私辦，政府各該主管機關尚未決定；有關選定之安置
      地點，目前尚未完成都市計劃依法定程序等情觀之，則本
      件都市重劃實施之時間、是否有實施、何時實施，說法已
      有矛盾。又聲請人刊登「臺北縣政府以88年2月4日88北府
      地五字第41001號函詐騙檢察官」等廣告，係依據臺灣板
      橋地方法檢察署87年度偵字第15727號不起訴處分書所載
      內容，原審錯引臺灣板橋地方法檢察署87年度偵字第1579
      1號不起訴處分書內容，而以「綜觀該不起訴處分書，檢
      察官並未援用臺北縣政府以88年2月4日88北府地五字第41
      001號函內容」為由，認定聲請人有引起社會公眾對司法
      公正性誤解，及妨害告訴人名譽之犯意，顯係因漏未斟酌
      臺灣板橋地方法檢察署87年度偵字第15727號不起訴處分
      書此項重要證據所致。
（四）前審依臺北縣政府91年2月抵費地配售名冊、臺北地區防
      洪初期實施計畫三重堤防、蘆洲堤防、疏洪道及左右岸堤
      防工程用地建築物補償費編號第74號清冊，認定本件配售
      戶張通寶、張通吉等人並未有浮報配售額之情形。惟依臺
      北縣三重市戶政事務所96年10月4日檢送之張通寶於69年
      至72年全戶戶籍資料、最高法院77年度臺上字第3311號判
      決書及配售名冊，張通寶等人門牌號碼同為臺北縣三重市
      ○○街29號，是張通寶等人已配售不僅4戶，更甚已達6戶
      ，前審無視上開戶籍資料、最高法院判決書及配售名冊，
      顯係對判決足生影響之重要證據漏未審酌。
（五）前審判決書謂聲請人未經合理查證，竟將臺灣臺北地方法
      院板橋分院於75年8月30日以75年度訴字第148號判決，所
      認定之125人被偽造申請補發拆遷戶證明，誇大並刊登為7
      16人，遠逾實際人數約6倍之多，顯與事實不符。惟依臺
      灣臺北地方法院板橋分院75年度訴字第148號判決附表所
      列載署押遭沒收之潘根旺、陳阿聖、李金丁等3人偽造申
      請補發196張拆遷證明影本資料，確實以重複88個門牌地
      址之方式，偽造461戶配地名冊，而張寶通等人亦於81年1
      2月29日提供其所造具907戶配地名冊中，偽造233戶拆遷
      證明書遺失之配地名冊，且依臺北縣政府94年3月24日北
      府地劃字第0940162170號函，上開名冊所列之人，已分別
      於91年1月31日、同年2月1日於蘆洲南港子重劃區，及94
      年4月7日、8日於三重重陽橋引道附近重劃區配得296戶抵
      費地，聲請人業已有相當查證，前審無視此盜用署押已沒
      收之人浮報配售名冊情事，為不利聲請人之認定，亦屬對
      足生影響於判決之重要資料漏未斟酌。原確定判決既對上
      述諸多足生影響於判決之重要證據均漏未審酌，爰依刑事
      訴訟法第421條、第424條聲請再審云云。
二、按有罪之判決確定後，為受判決人之利益聲請再審，必其聲
    請之理由合於刑事訴訟法第420條第1項所定情形之一，或合
    於同法第421條之規定者，始足當之。其中刑事訴訟法第421
    條規定，不得上訴於第三審法院之案件，除前條規定外，其
    經第二審確定之有罪判決，如就足生影響於判決之重要證據
    漏未審酌者，亦得為受判決人之利益，聲請再審。換言之，
    刑事訴訟法第421條，係就不得上訴於第三審法院之案件，
    其經第二審之確定判決，如就足生影響於判決之主要證據漏
    未審酌者，始得為受判決人之利益聲請再審，所為之特別規
    定（最高法院77年度臺抗字第77號判決意旨參照）。此所謂
    「重要證據漏未審酌」，應係指第二審法院判決前已發現而
    提出之證據，未予審酌而言，如第二審法院依調查之結果，
    本於論理法則、經驗法則取捨證據認定事實，而就被捨棄之
    證據，已於理由內敘明其捨棄之理由者，即非屬之；又所謂
    「重要證據」，必須該證據已足認定受判決人應受無罪、或
    免訴、或輕於原審所認定之罪名方可，如不足以推翻原審所
    認定罪刑之證據，即非足生影響於原判決之重要證據。
三、本院查：
（一）前揭再審聲請意旨（一）所指「蘆洲南港子地區市地重劃
      案，從未辦理徵收」部分，依臺北縣政府於96年8月27日
      ，以北府地區字地0000000000號覆本院函（本院95年度上
      易字第2152號卷第163頁），其說明欄第3點載明：「按重
      劃開發地區，於完成地籍整理同時取得全區公共設施用地
      並予以闢建，不需再辦理徵收作業」等語，顯與聲請人聲
      請狀所稱從未辦理徵收等語有間。又上開函文業經附卷，
      並納入法院裁判審酌之證據範圍，且原確定判決理由另臚
      列臺北縣政府82年12月13日（82）北府工都字第443261號
      函、83年8月15日（83）北府工都字第272281號函、85年4
      月1日（85）北府地五字第116101號公告及臺灣省政府85
      年3月19日（85）府地六字第14750號函等附卷影本，認定
      蘆洲南港子地區市地重劃案業於70年間辦理徵收，此乃屬
      法院依職權認定事實之範疇，聲請人自不得以其對臺北縣
      政府函文之解讀與法院認定相佐，即指摘原確定判決漏未
      審酌該證據，聲請人此部分陳詞，為無理由。
（二）前開聲請意旨（二）所指「慶峰建設股份有限公司並不存
      在」部分，依經濟部中部辦公室96年1月31日經中三字第0
      9630823940號函，檢送附卷之慶峰建設有限公司設立登記
      事項卡、董事、股東名單及有限公司變更登記事項卡等影
      本（本院95年度上易字第2152號卷第74-78頁）觀之，確
      有「慶峰建設有限公司」存在無誤。聲請意旨所謂經濟部
      於96年1月29日以授商字第09601021100號函覆本院，說明
      「經濟部之資料庫無慶峰建設股份有限公司申請登記資料
      可查」云云，查原函係指上開公司因資本額未達新臺幣5
      億元，屬該部中部辦公室管轄，故轉由該部中部辦公室辦
      理查詢，並逕復查詢結果予本院，有前述經濟部之函文附
      卷可稽（本院95年度上易字第2152號卷第72頁），原確定
      判決已詳查慶峰建設有限公司是否存在，聲請意旨所指，
      係對本院之事實認定有所爭執，尚非屬對足生影響於原判
      決之重要證據漏未審酌之情形，聲請人此部分陳詞，亦無
      理由。
（三）前開聲請意旨（三）後段所指「原確定判決誤引臺灣板橋
      地方法院檢察署87年度偵字第15791號不處分起訴書內容
      ，以代同署87年度偵字第15727號不處分起訴書內容」部
      分，縱原確定判決將臺灣板橋地方法院檢察署87年度偵字
      第15727號不處分起訴書內容引為判決理由，仍無從否認
      聲請人有於聯合晚報登載「臺北縣政府以88年2月4日88北
      府地五字第41001號函詐騙檢察官，而獲不起訴處分」之
      犯罪事實，亦不足以影響原判決結果，自不得據以為聲請
      再審之事由。
（四）至上開聲請意旨（三）前段所指「本件都市重劃實施之時
      間、是否有實施、何時實施，說法已有矛盾」、聲請意旨
     （四）所指「張通寶等人已配售不止4戶」及聲請意旨（五
      ）所指「潘根旺、陳阿聖、李金丁等人浮報配售名冊」等
      情，原確定判決均已於理由欄詳述對事實採認之依據。聲
      請人以聲請狀所載附之相關機關函文及法院判決書內容，
      依其自行對相關文件之解讀，指摘原確定判決對事實之認
      定有誤，仍無從因此推翻原確定判決所依憑證據之證據能
      力或減損對法院形成心證之證明力。聲請人上開陳詞，顯
      係就業經原確定判決合法調查之證據之證明力再行爭執，
      依前揭說明，自與「漏未審酌」有間。
四、綜上所述，本件聲請人所舉聲請再審之理由，與刑事訴訟法
    第421條之規定並不相符，復查亦與同法第420條第1項各款
    所定之再審事由有間。從而，本件再審之聲請，為無理由，
    應予駁回。
據上論斷，應依刑事訴訟法第434條第1項，裁定如主文。
中    華    民    國    97    年    8     月    7     日
                  刑事第十三庭  審判長法  官  曾德水
                                      法  官  林婷立
                                      法  官  談  虎
以上正本證明與原本無異。
不得抗告。
                                      書記官  黃家麟
中    華    民    國    97    年    8     月    7     日


司法院資訊處製作；財團法人民間司法改革基金會備份。
